臺灣高等法院刑事判決
111年度交上訴字第72號
上  訴  人  臺灣新北地方檢察署檢察官
上  訴  人  
即  被  告  吳文柄


選任辯護人  陳勇成律師
上列上訴人等因被告過失致死案件，不服臺灣新北地方法院110
年度審交訴字第182號，中華民國111年1月27日所為之第一審判
決（起訴案號：臺灣新北地方檢察署110年度偵字第36275、3958
9號），提起上訴，本院判決如下：
    主  文
上訴駁回。
    事  實
一、吳文柄於民國110年8月3日17時34分許，駕駛車牌號碼000-0
    000號自用小貨車，沿新北市樹林區三龍街直行，行經新北
    市樹林區三龍街與俊興街口時，本應注意汽車行經有行車管
    制號誌之行人穿越道前，應減速慢行，且遇有行人穿越時，
    無論有無交通指揮人員指揮或號誌指示，均應暫停讓行人先
    行通過，以避免危險或交通事故之發生，且依當時天候陰、
    日間自然光線、柏油路面乾燥、無缺陷、無障礙物、視距良
    好，依當時情形無不能注意之情事，竟疏於注意，未在路口
    暫停讓行人先行通過，貿然由樹林區三龍街左轉俊興街，適
    曾黃月霞行走於該路口行人穿越道，吳文柄駕駛之上開車輛
    閃避不及，其左前車頭撞擊曾黃月霞身體左側，致其頭胸部
    頓性傷致創傷性休克而死亡。吳文柄則於肇事後，在有偵查
    犯罪職權之機關或公務員發覺前，向到場處理之警員坦承為
    肇事者並自首接受裁判，經警員查明後始悉上情。
二、案經曾炳煌訴由新北市政府警察局樹林分局報告暨臺灣新北
    地方檢察署檢察官簽分偵查起訴。
    理  由
壹、證據能力部分：
一、按被告以外之人於審判外之言詞或書面陳述，除法律有規定
    者外，不得作為證據。又被告以外之人於審判外之陳述，雖
    不符合刑事訴訟法第159條之1至第159條之4之規定，但經當
    事人於審判程序同意作為證據，法院審酌該言詞陳述或書面
    陳述作成時之情況，認為適當者，亦得為證據；當事人、代
    理人或辯護人於法院調查證據時，知有同法第159條第1項不
    得為證據之情形，而未於言詞辯論終結前聲明異議者，視為
     有前項之同意。刑事訴訟法第159條第1項及第159條之5分
    別定有明文。本件檢察官、上訴人即被告吳文柄及其辯護人
    就本判決所引用之被告以外之人於審判外之陳述，於本院均
    未爭執證據能力（見本院卷第65至66頁），且其等迄言詞辯
    論終結前均未聲明異議，經本院審酌該等證據之作成情況，
    核無違法取證或其他瑕疵，認均適為本案認定事實之依據，
    依刑事訴訟法第159條之5規定，均有證據能力。
二、又本件認定事實引用之卷內其餘非供述證據（詳後述），並
    無證據證明係公務員違背法定程序取得，依同法第158條之4
    規定反面解釋，均有證據能力。
貳、實體部分
一、認定事實之理由及所憑之證據：
　㈠上揭事實，業據被告於原審及本院坦承不諱（見原審卷第3、
    60頁，本院卷第67、159至160頁），核與告訴人曾炳煌於警
    詢及偵訊時之指述相符（見偵36275號卷第6至7頁，相字卷
    第33至34頁），並有天主教輔仁大學附設醫院110年8月3日
    診斷證明書、新北市政府警察局樹林分局道路交通事故現場
    草圖、新北市政府警察局樹林分局道路交通事故現場圖、道
    路交通事故調查報告表（一）、（二）、現場監視錄影翻拍
    畫面、現場及車損照片、臺灣新北地方檢察署相驗屍體證明
    書、新北市政府警察局樹林分局110年8月9日新北警樹刑字
    第1104373540號函暨附件、新北市政府警察局樹林分局110
    年9月10日新北警樹刑字第1104377244號函暨現場勘察報告1
    份、新北市政府警察局110年9月1日新北警鑑字第110167289
    9號鑑驗書及臺灣新北地方檢察署檢察官相驗報告書在卷可
    稽（見偵36275號卷第9至13、31至38頁，相字卷第43至51、
    76至97頁，足認被告前開任意性自白與事實相符。
　㈡綜上所述，本件事證明確，被告犯行洵堪認定，應依法論科
    。　
二、論罪：
　㈠被告所犯之罪：
　　按汽車駕駛人，無駕駛執照駕車、酒醉駕車、吸食毒品或迷
    幻藥駕車、行駛人行道或行經行人穿越道不依規定讓行人優
    先通行，因而致人受傷或死亡，依法應負刑事責任者，加重
    其刑至二分之一，道路交通管理處罰條例第86條第1項定有
    明文。次按汽車行經行人穿越道，遇有行人穿越時，無論有
    無交通指揮人員指揮或號誌指示，均應暫停讓行人先行通過
    ，道路交通安全規則第103條第2項則有明定。查被告於前揭
    時間、地點，駕駛自用小貨車行經新北市樹林區三龍街與俊
    興街口時，未注意車前狀況，未禮讓行人優先通行，而肇事
    致本件交通事故，是核被告所為，係犯道路交通管理處罰條
    例第86條第1項及刑法第276條之汽車駕駛人，行經行人穿越
    道不依規定讓行人優先通行，因過失致人於死罪。
　㈡加重與減輕事由：
　1.被告駕車行經行人穿越道不依規定讓行人優先通行，因而致
    人死亡，依法應負刑事責任，自應依道路交通管理處罰條例
    第86條第1項規定加重其刑。
  2.被告於車禍發生後，在犯罪未被有偵查權限之機關、公務員
    或員警發覺前，主動向據報前往現場處理之新北市政府警察
    局樹林分局交通分隊員警表明係肇事者，而願接受裁判之情
    ，此有道路交通事故肇事人自首情形記錄表（見偵36275卷
    第39頁）在卷可佐，被告合於自首要件，爰依刑法第62條前
    段規定減輕其刑，並依法先加後減之。
三、駁回上訴之理由：
　㈠原審以被告犯行事證明確，並審酌被告因疏於注意，未於路
    口暫停讓行人先行通過而致被害人曾黃月霞受有死亡之嚴重
    結果，其違反注意義務之程度非輕，且其過失行為使告訴人
    、被害人之家屬身心受到莫大痛苦，所為應予非難，兼衡其
    素行、國中畢業之智識程度、家庭經濟狀況小康、月薪新臺
    幣（下同）4萬多元、需撫養目前在加護病房之母親、4名小
    孩，併衡酌被告犯後坦承犯行，並願意提供400萬元（含強
    制汽車責任險200萬元）之賠償金，惟因雙方所提調解方案
    落差過大，無法達成共識而未達成調解等一切情狀，量處有
    期徒刑8月。經核原審認事用法，俱無違誤，量刑亦稱妥適
    ，應予維持。
　㈡檢察官雖上訴主張略以：被告肇事後仍避重就輕，犯後態度惡劣，且被告並非無資力賠償，實係無賠償之誠意，原審量刑顯屬過輕等語。而被告及其辯護人則上訴主張：被告並無前科，且積極與告訴人尋求和解，原審判決量刑實屬過重等語。然按刑之量定，為求個案裁判之妥當性，法律賦予法院裁量之權，量刑輕重，屬為裁判之事實審法院得依職權自由裁量之事項，苟其量刑已以行為人之責任為基礎，並斟酌刑法第57條各款所列情狀，在法定刑度內，酌量科刑，如無偏執一端，致明顯失出失入情形，上級審法院即不得單就量刑部分遽指為不當或違法。又量刑之輕重，係屬事實審法院得依職權自由裁量之事項，苟於量刑時，已依行為人之責任為基礎，並斟酌刑法第57條各款所列情狀，而未逾越法定範圍，又未濫用其職權，即不得遽指為違法（最高法院72年台上字第6696號判決要旨參照）。本件原審就被告量刑之責任基礎，已於原判決理由中詳為說明，審酌被告無交通事故類似前科之素行、智識程度、犯罪之動機、目的、手段，及考量告訴人及被害人家屬所受之傷痛，並審酌被告原審坦承犯行之犯後態度等一切情狀而為科刑，且被告迄今仍未能與告訴人達成和解，並取得告訴人之諒解，依整體觀察，原審量刑並無過重或過輕之情形，核屬適當，檢察官及被告仍執此上訴，均為無理由，均應予駁回。
據上論斷，應依刑事訴訟法第368條，判決如主文。
本案經檢察官周慶華到庭執行職務。
中　　華　　民　　國　　111 　年　　6 　　月　　29　　日
　　　　　　　　　刑事第二庭  審判長法　官  遲中慧
　　　　　　　　　　　　　　　　　  法　官  楊志雄
　　　　　　　　　　　　　　　　　  法　官  邱筱涵
以上正本證明與原本無異。
如不服本判決，應於收受送達後20日內向本院提出上訴書狀，其
未敘述上訴之理由者並得於提起上訴後20日內向本院補提理由書
（均須按他造當事人之人數附繕本）「切勿逕送上級法院」。
                                    書記官  林吟玲
中　　華　　民　　國　　111 　年　　6 　　月　　29　　日
附錄：本案論罪科刑法條全文
道路交通管理處罰條例第86條
汽車駕駛人，無駕駛執照駕車、酒醉駕車、吸食毒品或迷幻藥駕
車、行駛人行道或行經行人穿越道不依規定讓行人優先通行，因
而致人受傷或死亡，依法應負刑事責任者，加重其刑至二分之一
。
汽車駕駛人，在快車道依規定駕車行駛，因行人或慢車不依規定
，擅自進入快車道，而致人受傷或死亡，依法應負刑事責任者，
減輕其刑。

中華民國刑法第276條
因過失致人於死者，處5 年以下有期徒刑、拘役或50萬元以下罰
金。